【裁判字號】    89,交聲,691
【裁判日期】    901225
【裁判案由】    違反道路交通管理處罰條例聲明異議
【裁判全文】
臺灣臺北地方法院交通事件裁定                    八十九年度交聲字第六九一號
    異議人即
    受處分人  甲○○
右列受處分人因違反道路交通管理處罰條例案件，對於臺北市交通事件裁決所於中華
民國八十九年十月廿六日所為之處分( 原處分案號：北市裁三字第駕裁00-000000 號
 )聲明異議，本院裁定如左：
        主      文
異議駁回。
        理      由
一、汽車駕駛人駕駛汽車，應遵守道路交通標誌、標線、號誌之指示，「道路交通安
    全規則」第九十條前段定有明文。汽車駕駛人轉彎時，如有不依標誌、標線、號
    誌指示之情形者，處新臺幣六百元以上一千八百元以下( 即銀元二百元以上六百
    元以下 )罰鍰，並記違規點數一點，修正前「道路交通管理處罰條例」第四十八
    條第二款及第六十三條第一項第一款亦有處罰規定( 按「道路交通管理處罰條例
    」第五十三條雖於九十年一月十七日總統令修正公布，提高罰鍰金額為新臺幣一
    千八百元以上五千四百元以下，並自同年六月一日起施行，惟因交通違規裁罰案
    件之性質，係道路交通主管機關本於職權就個別交通違規行為所為裁罰之決定而
    對外直接發生法律效果之單方行政行為，按實體從舊程序從新原則，本件仍應適
    用行為時即修正前之「道路交通管理處罰條例」第四十八條規定，行政法院五十
    六年度判字第八十一號判例參照 )。
二、本件受處分人即異議人甲○○於八十七年九月十日晚十時四十五分許，駕駛一輛
    車牌BK-4261 號自用小客車，沿臺北市○○路( 南側 )平面道路由東往西方向行
    駛，途經鄭州路、重慶北路交岔路口，明知「鄭州路」平面道路施工中，為便於
    疏導西行車流，臺北市交通管制工程處調撥鄭州路( 南側 )原先東向平面車道之
    內線車道，供鄭州路西行之車輛使用，但在鄭州路、重慶北路交岔路口，禁止西
    行車輛自鄭州路( 南側 )右轉重慶北路行駛，並在鄭州路( 南側 )平面車道及「
    市○○道○○道出口，設有「禁止右轉」禁制標誌，用以禁止車輛右轉重慶北路
    行駛，竟不遵守該「禁止右轉」標誌之指示，逕自右轉重慶北路行駛，為臺北市
    政府警察局大同分局交通分隊執勤員警謝運隆、林俊盈一同攔停稽查，以其有違
    反行為時「道路交通管理處罰條例」第四十八條第二款( 汽車駕駛人轉彎時，不
    依標誌指示 )規定而由謝運隆警員掣單( 北市警交(87)Ａ字第359327號 )指定應
    到案日期( 八十七年九月十五日 )當場舉發並交予受處分人簽收遭拒，謝運隆警
    員即在該紙舉發違規通知單「收受通知聯者簽章」欄記明其事由( 拒簽 )，依「
    違反道路交通管理事件統一裁罰標準及處理細則」第十一條第一項第一款規定，
    視為受處分人已收受該紙舉發違規通知單。嗣因受處分人迄未依規定自動繳納罰
    鍰，亦未依規定到案聽候裁決，原處分機關乃於八十九年十月廿六日依「違反道
    路交通管理事件統一裁罰標準及處理細則」第四十四條第一項及裁罰標準表、行
    為時「道路交通管理處罰條例」第四十八條第一項( 贅載「第一項」，因第四十
    八條未分項 )第二款及第六十三條第一項第一款規定，從重裁處新臺幣一千八百
    元罰鍰，並記違規點數一點之處分。
三、訊據受處分人甲○○雖不否認其駕駛車牌BK-4261 號自用小客車於前揭時地為警
    攔停稽查之事實，惟矢口否認有違反「道路交通管理處罰條例」規定之行為，辯
    稱略以執勤員警執勤態度惡劣，誤判其係駕車自市○○道○道駛下，因而只能左
    轉不能右轉行駛云云。經查：右揭事實，業據證人( 舉發員警 )謝運隆、林俊盈
    二人於本院調查中到庭具結證述綦詳，載明筆錄在卷可稽。本件舉發違規通知單
    ( 北市警交(87)Ａ字第359327號 )之「違規地點」欄亦載明「重慶北、鄭州路」
    ，有該紙舉發違規通知單影本一紙在卷，並未記載「市○○道」字樣。況查證人
    謝運隆、林俊盈二人為原處分機關認定受處分人有前開違規行為之原證人，其等
    到庭在本院法官面前以言詞供述本件訴訟上之待證事實( 即受處分人有前開不依
    禁制標誌指示違規右轉之違規事實 )，本院由其等證述已得有受處分人確有上開
    違規行為之心證，且於本件卷存證據資料內並無任何積極證據足以證明證人謝運
    隆、林俊盈二人之證述係屬虛偽，亦無有足以令人顯信其等證述為不可採之品性
    證據或前科證據存在，本院自不得僅以證人謝運隆、林俊盈二人為本件開單告發
    受處分人之員警而全盤抹煞其等在訴訟上所具有之原證人資格。再查交通警察掣
    單舉發違反道路交通管理處罰條例所列之違規事實，本質上為行政處分，係公務
    員基於職務上之權力，依法就特定之具體事件所為之具公法上效果之單方面行政
    行為，基於公務員為公法上行為具有公信力之原則，該行政行為當可被推定為真
    正，其據以依法處分之事實認定亦為正確無誤，從而本件受處分人空言否認其駕
    車不依禁制標誌指示違規右轉之辯解無非係卸責之詞，不足採信。本件受處分人
    駕車不依禁制標誌指示違規右轉之行為洵堪認定屬實。原處分機關依行為時「道
    路交通管理處罰條例」第四十八條第一項( 贅載「第一項」，因第四十八條未分
    項，應予刪除補正 )第六十三條第一項第一款規定，從重裁處新臺幣一千八百元
    罰鍰並記違規點數一點之處分，核無違誤。本件聲明異議為無理由，應予駁回。
據上論斷，應依道路交通案件處理辦法第十九條，裁定如主文。
中      華      民      國     九    十     年    十二    月    廿五    日
                          臺灣臺北地方法院交通法庭
                                          法  官    鍾  華
右正本證明與原本無異。
如不服本裁定，應於裁定送達後五日內向本院提出抗告狀。
                                          書記官    劉芸珊
中      華      民      國     九    十     年    十二    月   二十六   日


司法院資訊處製作；財團法人民間司法改革基金會備份。
